【裁判字號】    91,交易,39
【裁判日期】    920312
【裁判案由】    過失致死
【裁判全文】
臺灣臺北地方法院刑事判決                          九十一年度交易字第三九號
    公  訴  人  臺灣臺北地方法院檢察署檢察官
    被      告  甲○○
右列被告因過失致死案件，經臺灣臺北地方法院檢察署檢察官聲請簡易處刑判決（九
十年度偵字第二一八六、四○一三號），本院新店簡易庭認不宜適用簡易程序，移
本院依通常程序審理，本院判決如左：
    主  文
甲○○因過失致人於死，處有期徒刑柒月。
    事  實
一、甲○○於民國九十年一月八日十時十分許，騎乘腳踏車沿臺北市○○路由北向南
    騎乘，途經該路二一八號前時，本應注意其所騎乘腳踏車之前方狀況，並隨時採
    取必要之安全措施，依當時情形天候晴朗，有日間自然光線、路面狀況無缺陷、
    無障礙物、視距良好，且無不能注意情事，然甲○○在閃避併排停於路邊之不詳
    車牌號碼汽車後，竟疏於注意前方適有行人董樹芳由西往東方向欲違規穿越道路
    而行之情事，迨發現上情後猶剎避不及，撞及董樹芳致其倒地因而受有頭部外傷
    ，經送醫急救後，仍因顱腦損傷併顱內出血，延至同年月九日二十二時一分許不
    治死亡。
二、甲○○肇事後，於警員前往現場處理時，在其上開犯行未為任何有偵查犯罪職權
    之公務員知悉前，不逃避接受裁判而當場向警員承認其為肇事人，而知上情。
三、案經甲○○自首及董樹芳之子乙○○訴由臺北市政府警察局文山第二分局報請臺
    灣臺北地方法院檢察署檢察官相驗董樹芳屍體後偵查後聲請簡易判決處刑，本院
    新店簡易庭認不宜適用簡易程序，移請本院審理。
    理  由
一、關於被告甲○○於右揭時、地騎乘腳踏車在前述肇事地點發生車禍，致行人董樹
    芳受傷死亡之事實，業據其在警局詢問、檢察官偵訊及本院審理時均坦承不諱，
    核與被害人董樹芳之子乙○○指訴之情節相符，復有臺北市政府警察局文山第二
    分局製作記載本件車禍發生情形之道路交通事故調查報告表及談話記錄表等件附
    卷可稽，而被害人董樹芳確因本件交通事故，受有顱腦損傷併顱內出血，送醫急
    救後仍於九十年一月九日十時一分許不治死亡，亦經臺灣臺北地方法院檢察署檢
    察官督同法醫師相驗無訛，有相驗屍體證明書、勘驗筆錄、驗斷書及相驗照片等
    件在卷可憑。
二、按汽車行駛時，駕駛人應注意車前狀況，並隨時採取必要之安全措施，道路交通
    安全規則第九十四條第三項定有明文，並依同規則第二條第一款之規定，該汽車
    之定義包括機器腳踏車。經查：
(一)、被告雖騎乘腳踏車，但其在道路上行駛自應遵守上開規定，參酌被告於九十年一
    月八日警局詢問時自承：「我騎乘腳踏車，‧‧‧可能快了一點」、「‧‧‧當
    時我離肇事地點約十幾公尺，有部車號不詳的自小貨車併排停車，故我便往左側
    繞過該違規車輛後，發現有位行人站立於路邊，我往左閃避，但來不及便從前方
    撞擊該行人正面後，該行人往後倒地而肇事‧‧‧」及其於九十年二月八日檢察
    官偵訊時供稱：「‧‧‧繞過併排停車後，我又繞回車道時，突然被害人就從車
    子停放處的車子間格竄出來，導致我擦撞被害人。」等語，又其於九十一年十月
    三十一日本院審理時復自承：「我承認，當時我是因為併排停車，我要繞過併排
    停車，且後面又有機車對我按喇叭，所以我就騎快了一點。」等語，足徵被告當
    時除閃避併排停車行駛外，當時騎乘腳踏車之速度稍快且並未注意車前有行人欲
    穿越道路之情況。
(二)、又參酌被告於前揭警局詢問時亦自承當時天候晴朗，依卷附道路交通事故調查報
    告表，當時路面無缺陷亦無障礙物且視距良好，顯無不能注意之情事，況被告所
    指當時有不詳車號併排停車之虛線位置，與被害人血跡散落處，兩者猶相距三至
    四台車身之距離，由前揭被告之交通事故談話記錄表及警訊筆錄可知，當被告閃
    避併排停於路邊之不詳車牌號碼汽車後，回到原來所騎乘之車道，發現前方大約
    六、七公尺處適有被害人欲穿越道路之狀況，但未隨時採取必要之安全措施，猶
    貿然急速行馳，因而閃煞不及以致撞及被害人而肇事，被告行駛有疏忽，就本件
    事故之發生負有過失甚為明確，且其過失與被害人死亡間具有相當因果關係。
(三)、另依據道路交通安全規則第一百三十四條第一項第一款規定，行人穿越道路，設
    有行人穿越道者，必須經由行人穿越道穿越，不得在其一百公尺範圍內穿越道路
    ；然依前揭道路交通事故調查報告表所載，本件被害人血跡散落處即違規穿越道
    路之地點，離最近之行人穿越道約為七公尺，被害人違規穿越道路且未注意左右
    來車，雖亦為本件車禍之肇事原因，惟仍無解於被告之過失責任。綜上，本件被
    告過失致人於死之犯行明確，應予依法論科。
三、核被告甲○○所為，係犯刑法第二百七十六條第一項過失致人於死罪。又被告肇
    事後雖人車倒地，然於警員前往現場處理時，在其上開犯行未為任何有偵查犯罪
    職權之公務員知悉前，不逃避接受裁判而當場向警員承認其為肇事人，業據證人
    即當時到場處理車禍事故之台北市政府警察局文山第二分局景美派出所警員戴國
    志及杜雅各於本院審理時到庭分別證稱：「（問戴：你到現場後，被告是否有承
    認他是肇事者？）是的，我問他是否他撞到人，他說是。」及「（問杜：當你到
    達現場時，被告是否停留在現場告訴你他是肇事者？）是的。」等語明確在卷（
    參見本院九十二年二月二十六日審理筆錄），是被告既已向該管公務員申述犯罪
    事實而不逃避接受裁判，已合於刑法第六十二條前段所定對於未發覺之犯罪自首
    而接受裁判之要件，應依該條規定減輕其刑。爰審酌被告過失程度，犯罪後尚能
    坦承犯行，因其過失造成被害人受傷不治死亡之損害嚴重及迄今被告尚未與被害
    人家屬達成民事上和解賠償損害等一切情狀，量處如主文所示之刑，以示懲儆。
四、據上論斷，應依刑事訴訟法第四百五十二條、第二百九十九條第一項前段，刑法
    第二百七十六條第一項前段、第六十二條前段，罰金罰鍰提高標準條例第一條前
    段，判決如主文。
本案經檢察官蔡立文到庭執行職務
中      華      民      國    九十二    年      三      月     十二     日
                          臺灣臺北地方法院交通法庭
                                  法  官
右正本證明與原本無異。
如不服本判決，應於判決送達後十日內向本院提出上訴狀(應抄附繕本)。告訴人
或被害人如對於本判決不服者，應具備理由請求檢察官上訴，其上訴期間之計算
係以檢察官收受判決正本之日期為準。
                                  書記官
中      華      民      國    九    十    年      九      月  二十四    日
附錄本案所犯法庭全文
刑法第二百七十六條
因過失致人於死者，處二年以下有期徒刑、拘役或二千元以下罰金。
從事業務之人，因業務上之過失犯前項之罪者，處五年以下有期徒刑或拘役，得併科
三千元以下罰金。


司法院資訊處製作；財團法人民間司法改革基金會備份。
